【裁判字號】    88,上,447
【裁判日期】    890111
【裁判案由】    損害賠償
【裁判全文】
臺灣高等法院臺南分院民事判決  八十八年度上字第四四七號    Ｋ
      上  訴  人  甲  ○  ○
                  乙  ○  ○
      被上訴人    丙  ○  ○
右當事人間請求損害賠償事件，上訴人對於臺灣雲林地方法院中華民國八十八年九月
七日八十八年訴字第二七○號第一審判決提起上訴，本院判決如左：
      主      文
上訴駁回。
第二審訴訟費用由上訴人負擔。
      事      實
甲、上訴人方面：
    一、聲明：求為判決：（一）原判決廢棄。（二）被上訴人應給付上訴人新台幣
        參佰貳拾捌萬伍仟元。
    二、陳述：除與原判決記載相同者，予以引用外，補稱：登記為被上訴人名義之
        坐落雲林縣林內鄉○○段二九八之五地號土地，原為上訴人之父所有，出租
        予國防部作為砲兵用地，依被上訴人所書立之「覺書」，系爭土地於國防部
        退租時，被上訴人應另行價購或應歸還原所有人，今國防部已於八十六年退
        租，被上訴人依據契約，應返還系爭土地或賠償伊之損失。
    三、證據：援用第一審所提證據。
乙、被上訴人方面：
    一、聲明：求為判決駁回上訴。
    二、陳述：除與原判決記載相同者，予以引用外，補稱：
    （一）本件上訴人係基於侵權行為之法律關係請求被上訴人負損害賠償責任，然
          系爭土地於民國六十九年十月二日即已登記予訴外人許春財之事實，為兩
          造所不爭，是上訴人之侵權行為損害賠償請求權已罹於時效，被上訴人提
          出時效抗辯，原審為此駁回上訴人之請求，於法並無不合。
    （二）不同意上訴人改以履行契約為本案之訴訟標的。
    三、證據：援用第一審所提證據。
      理      由
一、按訴之變更、追加或提起反訴，於第二審程序中非經他造同意，不得為之，民事
    訴訟法第四百四十六條第一項前段定有明文；另訴之同一與否，必當事人、訴訟
    標的及訴之聲明三者是否同一為斷，如在訴訟進行中三者有一變更，即應認原訴
    已有變更，最高法院亦著有二十六年渝上字第三八六號判例可資參照。經查：上
    訴人於原審法院起訴請求被上訴人給付新台幣（以下同）三百二十八萬五千元，
    係以侵權行為損害賠償請求權為其訴訟標的，此經上訴人多次具狀表明（見原審
    八十八年六簡調字第六三號卷第四十七頁、八十八年度訴字第二七○號卷第二十
    頁），並於原審為言詞辯論時一再聲明（見原審八十八年六月二十九日、八月五
    日言詞辯論筆錄），則上訴人於本院第二審程序中改依履行契約之法律關係請求
    ，經核其訴訟標的已非同一，應屬訴之變更，且非屬情事變更之情形至明，茲他
    造當事人即被上訴人既已表示不同意上訴人改以履行契約為本案之訴訟標的（見
    本院八十八年十一月五日準備程序筆錄），本件上訴人上開訴之變更即為不合法
    ，應由本院另以裁定駁回，本院仍應就原訴訟標的加以裁判，合先敘明。
二、次按民法第一百九十七條第一項規定：「因侵權行為所生之損害賠償請求權，自
    請求權人知有損害及賠償義務人時起，二年間不行使而消滅。自有侵權行為時起
    ，逾十年者亦同。」。其後段之「自有侵權行為時起，逾十年者亦同。」，核其
    性質與除斥期間類似，學說上有認為係特別消滅時效期間，為損害賠請求權行使
    之期限，如自侵權行為時起逾十年，請求權人猶不知有損害或雖知有損害而不知
    賠償義務人，即使其後知之，其時效亦因逾十年而消滅。
三、經查上訴人主張系爭土地原為其父親張明對所有，而被上訴人於取得土地之後，
    於六十九年十月二日將系爭土地出賣予訴外人許春財之事實，有上訴人所提之系
    爭土地登記簿謄本二份（見原審八十八年六簡調字第六十三號卷宗第四十至四十
    二頁、第二十頁至第二十二頁）可稽，上訴人以被上訴人出賣系爭土地係屬背信
    、侵占之不法行為，而依侵權行為之法律關係，請求被上訴人賠償其損害，其所
    述被上訴人侵權行為之時間即為被上訴人出賣系爭土地之六十九年十月二日，依
    前揭法文規定，則至七十九年十月二日止，上訴人起訴主張該因侵權行為所生之
    損害賠償請求權即已罹於十年之時效。今上訴人遲至八十七年十二月一日始向原
    審斗六簡易庭起訴，後因其訴訟標的超過五十萬元，移由該院民事普通庭審理，
    故上訴人所主張之侵權行為損害賠償請求權，因逾十年不行使而消滅，被上訴人
    為時效完成之抗辯，為有理由，其自得拒絕上訴人之請求。
四、從而，上訴人本於侵權行為之法律關係，請求被上訴人給付三百二十八萬五千元
    之損害賠償金額，為無理由，應予駁回。是則原審為上訴人敗訴之判決，於法並
    無不合，上訴意旨仍執陳詞指摘原判決不當，求予廢棄改判，為無理由，應予駁
    回。
五、據上論結，本件上訴為無理由，依民事訴訟法第四百四十九條第一項、第七十八
    條、第八十五條第一項前段，判決如主文。
中      華      民      國    八十九    年      一      月    十一      日
                                    臺灣高等法院臺南分院民事第二庭
~B1審判長法官  吳    火    川
~B2      法官  李    文    賢
~B3      法官  葉    居    正
右為正本係照原本作成。
如對本判決上訴，須於判決送達後二十日內向本院提出上訴狀；未表明上訴理由者，
應於上訴後二十日內向本院提出理由書。
中      華      民      國    八十九    年      一      月     十九     日
~B法院書記官  謝    淑    玉


司法院資訊處製作；財團法人民間司法改革基金會備份。
